【裁判字號】    97,易,4743
【裁判日期】    971231
【裁判案由】    毒品危害防制條例
【裁判全文】
臺灣臺中地方法院刑事判決              97年度易字第4743號
公  訴  人  臺灣臺中地方法院檢察署檢察官
被      告  乙○○
上列被告因毒品危害防制條例案件，經檢察官提起公訴（97年度
毒偵字第3290號），本院判決如下：
    主    文
乙○○施用第二級毒品，累犯，處有期徒刑柒月；扣案第二級毒
品甲基安非他命壹包（送驗淨重零點貳伍肆壹公克，驗餘淨重零
點貳伍參壹公克），沒收銷燬之；扣案之玻璃吸食器壹組（含玻
璃球及玻璃瓶各壹個），沒收。
    犯罪事實
一、乙○○前於民國90年間因施用毒品案件，經臺灣臺北地方法
    院裁定送觀察、勒戒後，因認有繼續施用毒品之傾向，經該
    法院裁定令入戒治處所施以強制戒治，嗣經法院裁定停止戒
    治，所餘期間付保護管束，於民國91年7 月23日保護管束期
    滿未經撤銷假釋視為執行完畢，並經臺灣臺北地方法院檢察
    署檢察官於同年8 月15日以91年度戒毒偵字第146 號為不起
    訴處分確定。又於93年間因施用毒品案件，並本院裁定送強
    制戒治，並判處有期徒刑6 月確定，復因贓物案件，經本院
    判處有期徒刑7 月確定，俟又裁定其應執行有期徒刑1 年1
    月確定，而於94年11月14日縮短刑期假釋保護管束期滿，未
    經撤銷假釋，視為執行完畢。詎仍不知悔改，且於91年7 月
    23 日 強制戒治保護管束期滿執行完畢釋放後5 年內，再犯
    上開施用毒品罪，並經判刑確定後，仍不知戒絕毒癮，猶基
    於施用第二級毒品甲基安非他命之犯意，於97年4月23日晚
    上某時許，在臺中市○○路213號之1號4樓屋內，以將甲基
    安非他命置入玻璃吸食器（由玻璃瓶及玻璃球各1個所組成
    ）內以火燒烤，在以口鼻吸食其霧氣之方式，施用第二級毒
    品甲基安非他命1次。嗣於97年4月25日上午7時20分許，因
    警帶同邱永龍前往上址執行附帶搜索時，自上址4樓窗戶攀
    爬路旁標誌桿逃逸而為警查獲，並扣得甲基安非他命1包（
    送驗淨重0.2541公克，驗餘淨重0.2531公克）及玻璃吸食器
    1組（由玻璃瓶及玻璃球各1個所組成），始查悉上情。
二、案經臺中縣警察局烏日分局報告臺灣臺中地方法院檢察署檢
    察官偵查起訴。
    理  由
一、訊據被告對於上揭時、地施用第二級毒品甲基安非他命之事
    實於本院審理時坦承不諱，且被告為警查獲時所扣得之透明
    晶體1 包，經送檢驗結果，確檢出甲基安非他命，亦有行政
    院衛生署草屯療養院97年6 月30日草寮鑑字第0970005568號
    鑑定書1 紙在卷足憑（見偵查卷第17頁）。至被告於97年4
    月29日經警採集其尿液送檢驗之結果，雖呈甲基安非他命陰
    性反應，此有臺中縣警察局豐原分局委託鑑驗尿易代碼姓名
    對照表及中山醫學大學附設醫院檢驗科尿液檢驗報告附於警
    卷可憑，然依文獻記載，施用甲基安非他命後24小時內，約
    有施用劑量之70% 由尿中排出，該毒品於尿液中排出之最長
    時限，受施用劑量、施用方式、個人體質及代謝情況等因素
    影響，因個案而異，一般可檢出之最長時間為甲基安非他命
    1 至5 天等情，業經行政院衛生署管制藥品管理局前於90年
    5 月4 日管檢字第93902 號函釋明確。而被告上開採尿時間
    既已距離其97年4 月23日施用甲基安非他命之時已有6 日之
    久，其尿液自難檢出甲基安非他命陽性反應，是前開尿液檢
    驗報告遽難採為有利被告之認定。此外，並有玻璃吸食器1
    組（由玻璃瓶與玻璃球各1 個所組成）扣案可稽。是被告之
    任意性自白核與事實相符，洵堪採為論罪科刑之依據。本案
    事證明確，被告上開施用毒品犯行，堪以認定。
三、按施用第一、二級毒品為犯罪行為，毒品危害防制條例第10
    條定有處罰明文。故施用第一、二級毒品者，依前揭規定本
    應科以刑罰。惟基於刑事政策，對合於一定條件之施用者，
    則依同條例第20條、第23條之規定，施以觀察、勒戒及強制
    戒治之保安處分。現行毒品危害防制條例於92年7 月9 日修
    正公布，自93年1 月9 日施行，其中第20條、第23條將施用
    毒品之刑事處遇程式，區分為「初犯」及「五年內再犯」、
    「五年後再犯」。依其立法理由之說明：「初犯」，經觀察
    、勒戒或強制戒治後，應為不起訴處分或不付審理之裁定；
    經觀察、勒戒或強制戒治執行完畢釋放後，「五年內再犯」
    者，因其再犯率甚高，原實施之觀察、勒戒及強制戒治既已
    無法收其實效，爰依法追訴或裁定交付審理。至於經觀察、
    勒戒或強制戒治執行完畢釋放後，「五年後再犯」者，前所
    實施之觀察、勒戒或強制戒治已足以遮斷其施用毒品之毒癮
    ，為期自新及協助其斷除毒癮，仍適用「初犯」規定，先經
    觀察、勒戒或強制戒治之程式。從而依修正後之規定，僅限
    於「初犯」及「五年後再犯」二種情形，始應先經觀察、勒
    戒或強制戒治程式。倘被告於五年內已再犯，經依法追訴處
    罰，縱其第三次（或第三次以上）再度施用毒品之時間，在
    初犯經觀察、勒戒或強制戒治執行完畢釋放五年以後，已不
    合於「五年後再犯」之規定，且因已於「五年內再犯」，顯
    見其再犯率甚高，原實施觀察、勒戒或強制戒治，已無法收
    其實效，即應依該條例第10條處罰（最高法院95年度第7 次
    刑事庭會議決議參照）。查被告前於90年間因施用毒品案件
    ，經臺灣臺北地方法院裁定送觀察、勒戒後，因認有繼續施
    用毒品之傾向，經該法院裁定令入戒治處所施以強制戒治，
    嗣經同前法院裁定停止戒治，所餘期間付保護管束，於91年
    7 月23日保護管束期滿未經撤銷假釋視為執行完畢，並經臺
    灣臺北地方法院檢察署檢察官於同年8 月15日以91年度戒毒
    偵字第146 號為不起訴處分確定。又於93年間因施用毒品案
    件，經本院判處有期徒刑6月確定等情，有臺灣臺中地方法
    院檢察署刑案資料查註紀錄表、全國施用毒品案件紀錄表及
    臺灣高等法院被告前案紀錄表各1份在卷可參。是被告既於
    強制戒治執行完畢釋放後，5年內再犯上開施用毒品罪，並
    經判決確定，則其犯本案施用毒品犯行之時間，雖距前述強
    制戒治執行完畢釋放後已逾5年，揆諸首開說明，仍應依法
    論科。
四、按甲基安非他命係同條項第2 款所稱之第二級毒品，不得非
    法持有、施用。核被告所為，係犯毒品危害防制條例第10條
    第2 項之施用第二級毒品罪。又其持有第二級毒品後進而施
    用，其持有之低度行為，應為施用之高度行為所吸收，不另
    論罪。又被告於93年間因施用毒品及贓物案件，經本院分別
    判處有期徒刑6 月及7 月確定，並經裁定應執行有期徒刑1
    年1 月確定，而於94年11月14日縮短刑期假釋保護管束期滿
    ，未經撤銷假釋，視為執行完畢乙節，有臺灣高雄地方法院
    檢察署刑案資料查註紀錄表、臺灣高等法院被告前案紀錄表
    各1 份在卷可憑，其於刑之執行完畢後5 年內故意再犯本件
    有期徒刑以上之罪，為累犯，應依刑法第47條第1 項規定，
    加重其刑。爰審酌被告於經觀察、勒戒及強制戒治、徒刑執
    行後，仍未能戒絕其毒癮而再次施用毒品，足證前開保安處
    分措施及處刑均已難矯治其惡性，惟念其於犯罪後坦承犯行
    及所犯為自戕行為，暨考量其施用毒品之方式等一切情狀，
    量處如主文所示之刑，以示懲儆。至扣案含有第二級毒品甲
    基安非他命成分之晶體1 包（送驗淨重0.2541公克，驗餘淨
    重0.2531公克），係查獲之毒品，依毒品危害防制條例第18
    條第1 項前段之規定，沒收銷燬之。至送鑑耗損之甲基安非
    他命既已滅失，自無庸再予宣告沒收銷燬。又扣案之玻璃吸
    食器1 組（由玻璃瓶及玻璃球各1 個組成），係被告所有，
    供吸食甲基安非他命所用乙情，業經被告陳明在卷，爰依刑
    法第38條第1 項第2 款之規定，宣告沒收，附此敘明。
據上論斷，應依刑事訴訟法第284條之1、第299條第1項前段，毒
品危害防制條例第10條第2項、18條第1項前段，刑法第11條、第
47條1項、第38條第1項第2款，判決如主文。
本案經檢察官甲○○到庭執行職務。
中    華    民    國    97    年    12    月    31    日
                  刑事第十七庭  法  官  廖純卿
以上正本證明與原本無異。
如不服本判決應於收受本判決後10日內向本院提出上訴書狀，並
應敘述具體理由，如未敘述上訴理由者，應於上訴期間屆滿後20
日內補提理由書狀於本院（均須按他造當事人之人數附繕本）「
切勿逕送上級法院」。
                                書記官  童秉三
中    華    民    國    97    年    12    月    31    日
附錄本案論罪科刑法條全文：
毒品危害防制條例第10條第2項
施用第二級毒品者，處 3 年以下有期徒刑。


司法院資訊處製作；財團法人民間司法改革基金會備份。
